【裁判字號】    99,交抗,800
【裁判日期】    990910
【裁判案由】    聲明異議
【裁判全文】
臺灣高等法院臺中分院交通事件裁定     99年度交抗字第800號
抗  告  人
即受處分人  甲○○
上列抗告人因違反道路交通管理處罰條例之聲明異議案件，不服
臺灣臺中地方法院中華民國99年7月29日99年度交聲字第2870號
所為裁定，提起抗告，本院裁定如下：
    主  文
抗告駁回。
    理  由
一、抗告意旨如附件抗告狀影本內容所載（詳如附件1）。
二、原裁定意旨如附件裁定書內容所載（詳如附件2）。
三、按，人行道不得臨時停車，而禁止臨時停車處所不得停車，
    道路交通安全規則第111條第1項第1款及第112條第1項第1款
    定有明文。次按，道路交通管理處罰條例所稱之人行道，係
    指為專供行人通行之騎樓、走廊，及劃設供行人行走之地面
    道路，與人行天橋及人行地下道；而汽車駕駛人停車時，在
    設有禁止停車標誌、標線之處所停車者，處600元以上1200
    元以下罰鍰，道路交通管理處罰條例第3條第3款、第56條第
    1 項第4款分別定有明文。又道路交通管理處罰條例所稱之
    汽車，包括機器腳踏車在內，此觀該條例第3條第8款規定自
    明。
四、經查：
  (一)本件抗告人即受處分人甲○○（下稱受處分人）所有車牌
      號碼OAF-059號重型機車於民國（以下同）99年5月25日16
      時50分許，在臺中市○○路291號，因「在設有禁止停車
      標誌之處所停車」之違規停車，經臺中市警察局第二分局
      育才派出所員警以拍照方式採證，同時並以抗告人違反道
      路交通管理處罰條例第56條第1項第6款規定之行為掣單舉
      發，此有採證照片1幀、現場照片4幀、臺中市警察局第二
      分局99年6月21日中分二警交字第0990016793號函及交通
      部公路總局臺中區監理所豐原監理站違反道路交通事件第
      裁63-GOH136651號裁決書各1紙附卷可稽（見原審卷第5、
      7、8、9頁），是可認抗告人有違規停車事實堪予認定。
  (二)按，道路交通管理處罰條例第4條規定：「駕駛人駕駛車
      輛或行人在道路上，應遵守道路交通標誌、標線、號誌之
      指示、警告、禁制規定。前項道路交通標誌、標線、號誌
      之指示、警告、禁制規定、樣式、標示方式，設置基準及
      設置地點等事項之規則，由交通部會同內政部定之。」；
      次按，道路交通標誌標線號誌設置規則第2條規定：「標
      誌、標線、號誌之設置目的，在於提供車輛駕駛人及行人
      有關道路路況之警告、禁制、指示等資訊，以便利行旅及
      促進交通安全。」；又同規則第4條第1項規定：「標誌、
      標線、號誌之設置、養護及號誌之運轉，由主管機關依其
      管轄辦理之。」。本件抗告人雖對違規停車之事實有所爭
      執，並以該禁止之標誌設置不當且無發生效用，是有標誌
      設置單位與警方執法方式共同故意設計構陷，有引誘民眾
      違規事實之瑕疵，卻仍處罰抗告人之違規行為。惟對於人
      行道僅供行人通行之用，除了規劃為停車格可供停車之區
      域外，對於人行道不得停放機車，身為經機車考試及格領
      有駕照之人當然有所認識。再者，抗告人違規路段上之禁
      止停車標誌，乃管轄之主管機關依前揭規定所劃設，用路
      人即應予遵守，至於該路段是否有劃設該紅色實線或為禁
      止停車標誌之必要，其考量為何，有無擾民之故意，抗告
      人自可循行政程序予以瞭解或對該管轄之主管機關提出請
      求，尚非本院就此違規之個案所能處理或改變。
  (三)按憲法上的平等原則係指合法權利義務的平等，並不包含
      違法行為均不予取締制裁之不法平等，為一般人所認知之
      事（本院98年度交抗字第434號裁定參照）。抗告人雖指
      述於本次違規事件後1個月同路段員警未依法對於與本件
      相同違規行為舉發者，惟此抗告人並無法舉證證明，縱若
      有之，亦非於本件得據以免責之事由。況且，此事涉國人
      守法程度及執行機關是否落實取締之問題，並不因此之主
      張即使違法者轉變為合法，就違法行為之本身，並無平等
      原則之適用（本院98年度交抗字第1054號裁定相同意旨參
      照），是綜上所述，抗告人自不得援以而主張不法平等之
      適用。故原處分機關依道路交通管理處罰條例第56條第1
      項第4款規定及違反道路交通管理事件統一裁罰基準表，
      裁處罰鍰600元，原審法院認其聲明異議並無理由，而予
      裁定駁回，本院經核於法並無不合，抗告人仍執前詞抗辯
      ，為無理由，應予駁回。
五、據上論結，應依道路交通案件處理辦法第26條，刑事訴訟法
    第412條，裁定如主文。
中    華    民    國    99    年    9    月   10    日
            刑事第三庭   審判長法  官  王  增  瑜
                               法  官  唐  光  義
                               法  官  曾  佩  琦
以上正本證明與原本無異。
不得再抗告。
                               書記官   陳  玫  伶
中    華    民    國    99    年    9    月   10    日

司法院資訊處製作；財團法人民間司法改革基金會備份。
